---
title: "DISTRIBUCIONES CONTINUAS"
author: "Fernando Ponce"
date: "2026-05-21"
output: html_document
---

```{r setup, include=FALSE}
knitr::opts_chunk$set(echo = TRUE)
```

==============================================================================

DISTRIBUCION UNIFORME:

EJEMPLO 1:


Sea X una v.a. continua que tiene una distribución uniforme en el intervalo [1,5; 5,5] 


a) ¿Cual es P[X < 2,5].
```{r}

# P (X < 2,5) como es menor o menor igual no hay problema
punif(2, min = 1.5, max = 5.5)
```


a) Determine la media, la varianza y la desviación estándar de X.

```{r}


esperanza <- (1.5 + 5.5) / 2 

esperanza

varianza <- (5.5 - 1.5)^2 / 12

varianza


sd <- sqrt(varianza)
sd
```

Ejemplo 2

```{r}
#P[12<X<12.05] = P[X<12.05] = P[]
punif(12.05, min = 11.975, max = 12.1) - punif(12, min = 11.975, max = 12.1)
```

b) ¿De que el contenido de la botella sea 11.99 onzas o más?

```{r}
#P[X>11.99]=1-P[X<=11.99]
1 - punif(11.99, min = 11.975, max = 12.1)

```

2. DISTRIBUCION EXPONENCIAL

EJEMPLO 1. El tiempo de vida, en horas

```{r}
#P[X<=600]
pexp(600, rate = 1/500)
```

b) ¿Cual es la probabilidad de que el producto dure nas que su media?

```{r}
#P[X>500]=1-P(X<=500)
1-pexp(500, rate = 1/500)

```

C) varianza de la variable

```{r}
#V(x) = 1/β2
Var <- 1/(1/500)^2
Var
```

3. DISTRIBUCION NORMAL

EJEMPLO 1. En la ciudad de Arequipa la presión sanguínea sistólica media de hombres con edades de 20 a 24 años es de
123 mm Hg con una desviación estándar de 137 mm Hg; además la presión sanguínea se distribuye
normalmente. Si se selecciona al zar uno de estos hombres ¿Cuál es la probabilidad de que su presión
sanguínea sea:

a) …mayores que 139.44 mm Hg?

```{r}
#P[X>139.44]=1-P(X<=139.44)
1-pnorm (139.44, mean = 123, sd= 137)
1-pnorm (0.120, mean = 0, sd= 1)
1-pnorm (0.120, mean = 0, sd= 1) #estandarizado y no estadanrizado
1-pnorm(0.120)
```

b) …menores que 109 mm Hg?

```{r}
#P(X<109)=P(Z<)
pnorm (-0.102)
```

EJEMPLO 2. Suponga que el ingreso familiar mensual en una comunidad tiene una distribución normal con media $600 y desviación estandar $100.

a) Calcular la probabilidad de que el ingreso de una familia escogida al azar sea menos a $400

```{r}
#P(X<400)=P(Z<=2)
pnorm(-2)
```

b) Si el 5% de las familias

```{r}
#b) Ingreso_familiar: (k−600) /100= 1,645
k<- (100*1.645)+600
k
```