---
title: "LAB de DISTRIBUCIONES DISCRETAS"
author: "Fernando Ponce"
date: "2026-05-14"
output: html_document
---

```{r setup, include=FALSE}
knitr::opts_chunk$set(echo = TRUE)
```


EJEMPLO 1: 

Ejemplo5:
Si deseisasietede la tardeseadmitequeunnúmerode teléfonodecadacincoestá
comunicando,¿cuáles laprobabilidaddeque,cuandosemarquen10númerosdeteléfono
elegidosalazar,sólocomuniquendos?


a) Identificar la variable X, tipo de distruccion discreta y demás datos en el texto:


X: Número de comunicaciones 
X-> B(n,p)
p = 0.2
q = 0.8 
n = 10

b) Cual es la probabilidad de que, cuando se marquen 10 numeros de telefono elgeidos al azar, solo comuniquen 2?

```{r}

#P(X=2)

dbinom (2,10,0.2)

```

EJEMPLO 2: 
1.Una maquina llena de cajas de palillos de fosforo.En una porción del 10% la maquina no llena las cajas por completo. Se toman al azar 25 cajas de fosforo.

a) Defina/ Identifique a la variable.

X = "Número de cajas de fósforo incompletas"
X-> B(n,p)
p = 0.1
q = 0.9
n = 25


b) Calcule la probabilidad de que no haya más de 2 cajas incompletas.
```{r}
#P(X<=2) se usa pbinom CUANDO ES MENOR IGUAL

pbinom(2,25,0.1)
```

EJEMPLO 3: 
2. Un estudiante de Arquitectura tiene la certeza de aprobar una asignatura con probabilida 0.8. Si lleva 6 asignaturas, calcular:

a) Cual es la probabilidad de que salga mal en todas las asignaturas?

X = "Número de asignaturas aprobadas"
X-> B(n,p)
p = 0.8
q = 0.1
n = 6

P(X=0)

```{r}
dbinom(0, 6 , 0.8)
```

b) Cual es la probabilidad de que apruebe menos de 2 asignaturas o más de 4 asignaturas?
version ejercicio = version pero convertida en código para que cuadre
P(X<2) + P(X>4) = P(X <= 1) + 1-P(X<=4)
```{r}

pbinom(1,6, 0.8) + 1 - pbinom(4, 6 , 0.8)

```

c) Cual es la probabilidad de que apruebe exactamente 2 asignaturas, sabiendo que al menos aprueba una asignatura?

P( (X = 2) / P(X >= 1) ) --> Como nosotros no tenemos mayor igual en codigo. Aqui tenemos que alocarnos.
Trabaja con el complemento
P(X = 2) / P(X >= 1) = P(X=2) / (1-P(X=0))

```{r}

dbinom(2,6, 0.8) / (1 - dbinom(0, 6 , 0.8))
```

============================================================================================================================================


DISTRUBUCION GEOMETRICA (NUEVO TEMITA)


EJEMPLO 1:
Cuando se graba un comercial de tv la probabilidad de que un actor recite correctamente el dialogo 
de su toma es de 0.3. 

a) Identifica la variable:

X = "Número de intentos hasta que recite correctamente"
X-> Geo()
p = 0.3
q = 0.7
r = 6

P[X=x] = p * q^(x-1)
PD: Aprende a interpretar esperanza y varianza. Como estamos en Variable Discreta, redondea tus resultados ejem: 3.33 = 3
7.78 = 
La desviacion respecto a la medio es grande, eso indica que el numero de recitaciones es disperso.

b) ¿Cuál es la probabilidad que el actor recite correctamente su dialogo en la 6ta vez, además calcule su esperanza y desviación estándar?

```{r}

# P(X=6   x = intentos - 1 para que funcione)
dgeom(5, 0.3)
```

LA ESPERANZA:
```{r}
Esperanza<-1 / 0.3
Esperanza

Varianza<- 0.7 / (0.3^2)
Varianza

Desviacion<- sqrt(Varianza)
Desviacion
```









EJEMPLO 2: 
Una preuba de resistencia...blalalbalbl

a) Cual es la distrubucion de X?

X: Numeoro de pruebas realizadas hasta obtener la primera ruptura de viga
X-> geom(p)

b) Calcule de que ocurra una ruptura viga antes de la tercera prueba.
```{r}
#Segun la teoria aqui aplicamos lo que ocurresponde cuando es < = usamos el pgeom
#P(X<3) = P(X < = 1 )   x = intentos - 1

pgeom(1,0.2)

```


EJEMPLO 3:
 un equipo d e desarroladores esta probando un sistema de reconocimineto facila que utiliza inteligencia artificial, cada vez que el s...
 
 a)
 
 
 P(E) = 0.2
 
 b)
```{python}
#P(x = 2   /   X<=3 )   =    P(X <= 3)        x=intentos-1

dgeom(1, 0.2) / pgeom(2, 0.2)
```




 c)
PROXIMO LAB DSITRRIBUCIONES DISCRETAS Y CONTINUAS
