---
title: "MEDIDAS DE FORMA"
author: "Fernando Ponce"
date: "2026-04-23"
output: html_document
---
Esto se qeuda. supongo para que GENERE el HTML
```{r setup, include=FALSE}
knitr::opts_chunk$set(echo = TRUE)
```


 colocas <br> para separrrr
TEMA: MEDIDAS DE POSICIÓN Y FORMA

1. Descripción del problema
En el siguiente conjunto de números, se proporcionan los pesos (redondeados a la libra más
próxima) de los bebes nacidos durante un cierto intervalo de tiempo en un hospital: 4, 8, 4, 6, 8, 6,
7, 7, 7, 8, 10, 9, 7, 6, 10, 8, 5, 9, 6, 3, 7, 6, 4, 7, 6, 9, 7, 4, 7, 6, 8, 8, 9, 11, 8, 7, 10, 8, 5, 7, 7, 6, 5,
10, 8, 9, 7, 5, 6, 5.<br>
a. Encontrar el percentil 34, el decil 7, y cuartil 3 y sus interpretaciones.<br>
b. ¿Es esta una distribución sesgada? ¿De ser así en qué dirección?<br>
c. ¿Qué tipo de deformación vertical presenta?<br>
d. Hacer el diagrama de cajas e interpretar los resultados.<br>

<br>
SOLUCIÓN:<br>

a. Encontrar el percentil 34, el decil 7, y cuartil 3 y sus interpretaciones.<br>


```{r}
# Medidas de forma
x<-c(4,8,4,6,8,6,7,7,7,8,10,9,7,6,10,8,5,9,6,3,7,6,4,7,6,9,7,4,7,6,8,8,9,11,8,7,
10,8,5,7,7,6,5,10,8,9,7,5,6,5)

#Medidas de Posicion
quantile(x,prob = c(0.34,0.07,0.75))

```
Interpretaciones:<br>
-------------------------<br>

 BLABLALBLBALALBLALBALABLLBAL<br>
------------------------<br>

b. ¿Es esta una distribución sesgada? ¿De ser así en qué dirección?<br>

```{r}
#Medidas de forma
library(psych)
#Asimetria
skew(x, na.rm = TRUE,type=3)

```
--------------------------------------------
INTERPRETACION: 
El peso de los recien nacidos en el hospital tiene una distribucion simetrica, esto debido a la simetria. skew = 0.


-------------------------------------------


c. ¿Qué tipo de deformación vertical presenta?
```{r}
#Kurtosis FISHER... 0
kurtosi(x, na.rm = TRUE,type=3)
```
--------------------------------------------
INTERPRETACION: 
Los pesos de los recien nacidos presentan una deformacion platicurtica, esto debido a que la kurtosis es < 0
-------------------------------------------


d. Hacer el diagrama de cajas e interpretar los resultados.

```{r}
# Diagrama de caja
boxplot(x, horizontal = TRUE, col = "green",border = "black", main="Pesos de bebes recién nacidos",
        xlab = "Pesos en Libras")
```

--------------------------
INTEPRETACIONES:
Mediana: Distribucion Simetrica.
Bigotes: Sesgo simetrica.
Rango Intercuartilico. Q1 Q3. la caj tiene el 50% de datos, los bigotes podrian tener 25% 25%.
Rango intercuartilo tal cual es mas homogeneo. Si fuera desnivelado seria Heterogeneo.

Medida de forma: Simetrica (guiandome por la mediana)

---------------------------




####################################################################################

JEMPLO 2
 1. Descripción del problema
Los datos que se presentan a continuación corresponden a las notas de matemática de tres
secciones:
Compare la dispersión, el mejor rendimiento académico de las notas de las tres secciones en un
diagrama de cajas.



```{r}
# Notas
A<-c(10,8,12,11,13,12,8,10,8,12,11,13,12,8,10,11)
B<-c(10,11,12,13,14,13,14,12,10,11,12,13,14,13,14,12)
C<-c(11,10,13,16,18,10,15,16,19,20,18,17,15,13,12,14)

# Diagrama de cajas
boxplot(A,B,C,horizontal = TRUE,
        border = "black", col = c("red", "blue", "green", "yellow", "purple"), main="Notas de 3 secciones", xlab = "Puntos", ylab= "Secciones", names=c("A", "B", "C"))

```






