---
title: "CODIGO R - PROYECTO"
author: "Fernando, Alexandra, Maricielo, Alyson, Sebastian"
date: "2026-06-07"
output: html_document
---

```{r setup, include=FALSE}
knitr::opts_chunk$set(echo = TRUE)
```


```{r}
# Librerías necesarias
library(readxl)
library(dplyr)
library(gridExtra)

# 1. Importar datos
data <- read_excel("FORM.xlsx")
colnames(data) <- c("MarcaTemporal", "Ciclo", "Plataforma", "Frecuencia",
                    "EjerciciosSemana", "HorasSemana", "PromedioCursos",
                    "HorasSueno", "Desaprobado")
```

CÓDIGO!!<br>



PREGUNTA 1: Ciclo académico actual <br>
¿En qué ciclo académico te encuentras actualmente?<br>


TABLA PREGUNTA 1 / CONTEO: <br>

```{r}
orden_ciclos <- c("1er ciclo", "2do ciclo", "3er ciclo", "4to ciclo",
                  "5to ciclo", "6to ciclo", "7mo ciclo", "8vo ciclo",
                  "9no ciclo", "10mo ciclo")

data$Ciclo <- factor(data$Ciclo, levels = orden_ciclos)

table(data$Ciclo)
```
----------------------------------------------------------------------------------------------------------------------------------------------------

PREGUNTA 1 - TABLA DE FRECUENCIAS:<br>

```{r}
frecuencia <- table(data$Ciclo)
porcentaje <- prop.table(frecuencia) * 100
relativa   <- prop.table(frecuencia)

tabla_ciclo <- data.frame(
  Ciclo = names(frecuencia),
  fi    = as.vector(frecuencia),
  hi    = as.vector(relativa),
  pi    = round(as.vector(porcentaje), 2)
)

tabla_ciclo
```

PREGUNTA 1 - GRÁFICO:<br>

```{r}
barras <- barplot(frecuencia,
        main = "Distribución de estudiantes por ciclo académico",
        ylab = "Frecuencia",
        col  = rainbow(length(frecuencia)),
        las  = 2,
        ylim = c(0, max(frecuencia) * 1.15))

text(x      = barras,
     y      = as.vector(frecuencia) + max(frecuencia) * 0.05,
     labels = as.vector(frecuencia),
     cex    = 1.0,
     font   = 2)
```

-----------------------------------------------------------------------------------------------------------------------------------------------------


PREGUNTA 2: ¿Cuál es la plataforma o herramienta que usas con mayor frecuencia para practicar programación fuera de clases?<br>

PREGUNTA 2 - TABLA DE FRECUENCIAS:<br>

```{r}
data$Plataforma <- as.character(data$Plataforma)

github        <- sum(grepl("GitHub", data$Plataforma))
youtube       <- sum(grepl("YouTube", data$Plataforma))
ia            <- sum(grepl("ChatGPT|Claude|Copilot|IA", data$Plataforma))
stackoverflow <- sum(grepl("Stack Overflow", data$Plataforma))
ninguna       <- sum(grepl("Ninguna", data$Plataforma))
otro          <- sum(!(grepl("GitHub|YouTube|ChatGPT|Claude|Copilot|IA|Stack Overflow|Ninguna",
                             data$Plataforma)))

tabla_plataforma <- data.frame(
  Plataforma = c("GitHub / Repositorios",
                 "YouTube / Tutoriales",
                 "IA (ChatGPT, Claude, Copilot...)",
                 "Stack Overflow",
                 "Ninguna",
                 "Otro"),
  fi = c(github, youtube, ia, stackoverflow, ninguna, otro)
)

tabla_plataforma$hi <- round(tabla_plataforma$fi / nrow(data), 2)
tabla_plataforma$pi <- round(tabla_plataforma$fi / nrow(data) * 100, 2)

tabla_plataforma
```

PREGUNTA 2 - GRÁFICO:<br>

```{r}
conteo    <- c(ia, youtube, github, stackoverflow, otro, ninguna)
etiquetas <- c("IA (ChatGPT, Claude...)", "YouTube / Tutoriales",
               "GitHub / Repositorios", "Stack Overflow", "Otras", "Ninguna")
colores   <- c("#48DBFB", "#1ABC9C", "#8E44AD", "#FECA57", "#95A5A6", "#FF6B6B")

par(mar = c(5, 14, 4, 2))

barras2 <- barplot(conteo,
  names.arg = etiquetas,
  col       = colores,
  border    = "white",
  main      = "Distribución de las plataformas o herramientas más utilizadas",
  xlab      = "Número de estudiantes que la mencionaron",
  xlim      = c(0, max(conteo) * 1.25),
  las       = 1,
  cex.names = 0.85,
  cex.main  = 1.0,
  horiz     = TRUE)

text(x      = conteo + max(conteo) * 0.05,
     y      = barras2,
     labels = conteo,
     cex    = 1.0,
     font   = 2)
```

--------------------------------------------------------------------------------------------------------------------------------------------------


PREGUNTA 3: ¿Cuántas horas diarias duermes en promedio durante la semana de clases?<br>

PREGUNTA 3 - TABLA DE FRECUENCIAS:<br>

```{r}
orden_sueno <- c("Menos de 5 horas", "5 a 6 horas", "7 a 8 horas", "Más de 8 horas")

data$HorasSueno <- factor(data$HorasSueno, levels = orden_sueno)

frecuencia_sueno <- table(data$HorasSueno)
frecuencia_r     <- prop.table(frecuencia_sueno)
porcentaje_sueno <- prop.table(frecuencia_sueno) * 100

tabla_sueno <- data.frame(
  HorasSueño = names(frecuencia_sueno),
  fi = as.vector(frecuencia_sueno),
  hi = as.vector(frecuencia_r),
  pi = round(as.vector(porcentaje_sueno), 2)
)

tabla_sueno
```

PREGUNTA 3 - GRÁFICO:<br>

```{r}
par(mar = c(2, 2, 4, 12))

nombres_sueno <- c("Menos de 5 horas", "5 a 6 horas", "7 a 8 horas", "Más de 8 horas")
colores       <- c("#FF6B6B","#8E44AD","#FECA57","#48DBFB")
pct           <- round(tabla_sueno$fi / sum(tabla_sueno$fi) * 100, 1)

pie(tabla_sueno$fi,
    labels   = paste0(pct, "%"),
    col      = colores,
    border   = "white",
    main     = "Horas de sueño durante semana de clases",
    cex      = 0.9,
    cex.main = 1.2)

legend(x      = "right",
       legend = nombres_sueno,
       fill   = colores,
       border = "white",
       bty    = "o",
       cex    = 0.70,
       xpd    = TRUE,
       inset  = c(-0.25, 0))
```

---------------------------------------------------------------------------------------------------------------------------------------------------------


PREGUNTA 4: ¿Con qué frecuencia practicas programación fuera del horario de clases?<br>

PREGUNTA 4 - TABLA DE FRECUENCIAS:<br>

```{r}
orden_frecuencia <- c(
  "Nunca",
  "Raramente (1 vez al mes o menos)",
  "A veces (1 a 2 veces por semana)",
  "Frecuentemente (3 a 4 veces por semana)",
  "Siempre (todos los días)"
)

data$Frecuencia <- factor(data$Frecuencia, levels = orden_frecuencia)

frecuencia_a <- table(data$Frecuencia)
frecuencia_r <- prop.table(frecuencia_a)
frecuencia_p <- prop.table(frecuencia_a) * 100

tabla_practica <- data.frame(
  Frecuencia = names(frecuencia_a),
  fi = as.vector(frecuencia_a),
  hi = as.vector(frecuencia_r),
  pi = round(as.vector(frecuencia_p), 2)
)

tabla_practica
```

PREGUNTA 4 - GRÁFICO:<br>

```{r}
nombres_frecuencia <- c(
  "Nunca",
  "Raramente (1 vez al mes o menos)",
  "A veces (1 a 2 veces por semana)",
  "Frecuentemente (3 a 4 veces por semana)",
  "Siempre (todos los días)"
)

colores <- c("#FF6B6B","#FF9F43","#FECA57","#48DBFB","#1DD1A1")

par(mar = c(5, 16, 4, 2))

barras4 <- barplot(tabla_practica$fi,
  names.arg = nombres_frecuencia,
  col       = colores,
  border    = "white",
  main      = "Frecuencia de práctica de programación fuera de clases",
  xlab      = "Número de estudiantes",
  xlim      = c(0, max(tabla_practica$fi) * 1.25),
  las       = 1,
  cex.names = 0.80,
  cex.main  = 0.95,
  horiz     = TRUE)

text(x      = tabla_practica$fi + max(tabla_practica$fi) * 0.05,
     y      = barras4,
     labels = tabla_practica$fi,
     cex    = 1.0,
     font   = 2)
```

--------------------------------------------------------------------------------------------------------------------------------------------------------

PREGUNTA 5: ¿Cuántos ejercicios o problemas de programación resuelves aproximadamente por semana fuera de clases?<br>

PREGUNTA 5 - TABLA DE FRECUENCIAS:<br>

```{r}
data$EjerciciosSemana <- as.numeric(data$EjerciciosSemana)

a     <- min(data$EjerciciosSemana, na.rm = TRUE)
b     <- max(data$EjerciciosSemana, na.rm = TRUE)
rango <- b - a
k     <- round(1 + 3.3 * log10(length(data$EjerciciosSemana)), 0)
Amp   <- round(rango / k, 0)
if (Amp == 0) Amp <- 1

intervalos <- seq(a, b, by = Amp)
if (max(intervalos) < b) intervalos <- c(intervalos, max(intervalos) + Amp)

cortes_ej <- cut(data$EjerciciosSemana,
                 breaks         = intervalos,
                 include.lowest = TRUE,
                 right          = FALSE)

fi_ej <- as.vector(table(cortes_ej))
ni_ej <- sum(fi_ej)

tabla_ejercicios <- data.frame(
  Intervalo = names(table(cortes_ej)),
  fi        = fi_ej,
  hi        = round(fi_ej / ni_ej, 2),
  pi        = round(fi_ej / ni_ej * 100, 2),
  Fi        = cumsum(fi_ej),
  Hi        = round(cumsum(fi_ej) / ni_ej, 2),
  Pi        = round(cumsum(fi_ej) / ni_ej * 100, 2)
)

tabla_ejercicios
```

PREGUNTA 5 - GRÁFICO:<br>

```{r}
par(mfrow = c(1, 2))

intervalos_p5 <- c(0, 6, 12, 18, 24, 30, 36, 42, 48, 54)
fi_ej         <- tabla_ejercicios$fi
puntos_medios <- (intervalos_p5[-length(intervalos_p5)] + intervalos_p5[-1]) / 2
puntos_ext    <- c(min(puntos_medios) - diff(puntos_medios)[1],
                   puntos_medios,
                   max(puntos_medios) + diff(puntos_medios)[1])
fi_ext        <- c(0, fi_ej, 0)

plot(puntos_ext, fi_ext,
     type   = "o",
     col    = "#48DBFB",
     lwd    = 2,
     pch    = 16,
     main   = "Polígono de frecuencias\nejercicos por semana",
     xlab   = "Ejercicios por semana",
     ylab   = "Frecuencia",
     xaxt   = "n")
axis(1, at = puntos_medios, labels = puntos_medios)
grid(col = "gray", lty = "dotted")

boxplot(data$EjerciciosSemana,
        col        = "#F59C27",
        border     = "#2C3E50",
        main       = "Boxplot\nejercicos por semana",
        xlab       = "Ejercicios por semana",
        outcol     = "#FF6B6B",
        outpch     = 16,
        horizontal = TRUE)

par(mfrow = c(1, 1))
```

-------------------------------------------------------------------------------------------------------------------------------------------------------


PREGUNTA 6: ¿Cuántas horas a la semana dedicas a practicar programación fuera del horario de clases? (En decimal: 2.0 / 1.5, etc)<br>

PREGUNTA 6 - TABLA DE FRECUENCIAS:<br>

```{r}
data$HorasSemana <- as.numeric(data$HorasSemana)

a     <- min(data$HorasSemana, na.rm = TRUE)
b     <- max(data$HorasSemana, na.rm = TRUE)
rango <- b - a
k     <- round(1 + 3.3 * log10(length(data$HorasSemana)), 0)
Amp   <- round(rango / k, 0)
if (Amp == 0) Amp <- 1

intervalos <- seq(a, b, by = Amp)
if (max(intervalos) < b) intervalos <- c(intervalos, max(intervalos) + Amp)

cortes5 <- cut(data$HorasSemana,
               breaks         = intervalos,
               include.lowest = TRUE,
               right          = FALSE)

fi5 <- as.vector(table(cortes5))
ni5 <- sum(fi5)

tabla_horas <- data.frame(
  Intervalo = names(table(cortes5)),
  fi        = fi5,
  hi        = round(fi5 / ni5, 2),
  pi        = round(fi5 / ni5 * 100, 2),
  Fi        = cumsum(fi5),
  Hi        = round(cumsum(fi5) / ni5, 2),
  Pi        = round(cumsum(fi5) / ni5 * 100, 2)
)

tabla_horas
```

PREGUNTA 6 - GRÁFICO:<br>

```{r}
par(mfrow = c(1, 2))

histograma5 <- hist(data$HorasSemana,
                    breaks = intervalos,
                    right  = FALSE,
                    plot   = FALSE)

hist(data$HorasSemana,
     breaks = intervalos,
     right  = FALSE,
     col    = "#27F568",
     border = "black",
     main   = "Horas semanales\nde práctica",
     xlab   = "Horas por semana",
     ylab   = "Número de estudiantes",
     xlim   = c(0, max(intervalos)),
     ylim   = c(0, max(histograma5$counts) * 1.15),
     xaxt   = "n")

axis(1, at = intervalos)

text(x      = histograma5$mids,
     y      = histograma5$counts,
     labels = histograma5$counts,
     pos    = 3,
     col    = "black",
     cex    = 0.8)

boxplot(data$HorasSemana,
        col        = "#48DBFB",
        border     = "#2C3E50",
        main       = "Boxplot\nhoras por semana",
        xlab       = "Horas por semana",
        outcol     = "#FF6B6B",
        outpch     = 16,
        horizontal = TRUE)

par(mfrow = c(1, 1))
```

-----------------------------------------------------------------------------------------------------------------------------------------------------

PREGUNTA 7: ¿En qué rango se encuentra tu promedio aproximado en los cursos de programación que has llevado hasta ahora en la carrera? (Considera cursos como Introducción a Computación, POO, Algoritmos y Estructuras de Datos, etc.)<br>

PREGUNTA 7 - TABLA DE FRECUENCIAS:<br>

```{r}
orden_promedio <- c("Menos de 11", "11 a 13", "14 a 16", "17 a 20")

data$PromedioCursos <- factor(data$PromedioCursos, levels = orden_promedio)

frecuencia_promedio <- table(data$PromedioCursos)
frecuencia_r        <- prop.table(frecuencia_promedio)
porcentaje_promedio <- prop.table(frecuencia_promedio) * 100

tabla_promedio <- data.frame(
  Rango = names(frecuencia_promedio),
  fi    = as.vector(frecuencia_promedio),
  hi    = as.vector(frecuencia_r),
  pi    = round(as.vector(porcentaje_promedio), 2)
)

tabla_promedio
```

PREGUNTA 7 - GRÁFICO:

```{r}
colores <- c("#FF6B6B","#8E44AD","#FECA57","#48DBFB","#1DD1A1")

barras <- barplot(tabla_promedio$fi,
        names.arg = tabla_promedio$Rango,
        main      = "Promedio en cursos de programación",
        xlab      = "Rango de promedio",
        ylab      = "Cantidad de estudiantes",
        col       = colores,
        ylim      = c(0, max(tabla_promedio$fi) * 1.15))

text(x      = barras,
     y      = tabla_promedio$fi + max(tabla_promedio$fi) * 0.05,
     labels = tabla_promedio$fi,
     cex    = 1.0,
     font   = 2)
```

--------------------------------------------------------------------------------------------------------------------------------------------------------

PREGUNTA 8: ¿Has desaprobado algún curso de programación durante tu carrera?<br>

PREGUNTA 8 - TABLA DE FRECUENCIAS:<br>

```{r}
conteo_desaprobado <- table(factor(data$Desaprobado, levels = c("No", "Sí")))

tabla_desaprobado <- data.frame(
  Categoria = names(conteo_desaprobado),
  fi        = as.vector(conteo_desaprobado),
  hi        = round(as.vector(conteo_desaprobado) / sum(conteo_desaprobado), 2),
  pi        = round(as.vector(conteo_desaprobado) / sum(conteo_desaprobado) * 100, 2)
)

tabla_desaprobado
```

PREGUNTA 8 - GRÁFICO:<br>

```{r}
pct     <- round(tabla_desaprobado$fi / sum(tabla_desaprobado$fi) * 100, 1)
colores <- c("#FF6B6B","#48DBFB")

par(mar = c(2, 2, 4, 10))

pie(tabla_desaprobado$fi,
    labels   = paste0(pct, "%"),
    col      = colores,
    border   = "white",
    main     = "¿Has desaprobado algún curso de programación?",
    cex      = 0.9,
    cex.main = 1.0)

legend(x      = "right",
       legend = tabla_desaprobado$Categoria,
       fill   = colores,
       border = "white",
       bty    = "o",
       cex    = 0.80,
       xpd    = TRUE,
       inset  = c(-0.35, 0))
```

-------------------------------------------------------------------------------------------------------------------------------------------------------

TABLAS CRUZADAS: Hábitos de práctica y desempeño académico<br>


VARIABLES : <br>
```{r}

data$UsaIA <- ifelse(grepl("ChatGPT|Claude|Copilot|IA", data$Plataforma),
                     "Usa IA", "No usa IA")
data$UsaIA      <- factor(data$UsaIA, levels = c("Usa IA", "No usa IA"))
data$Desaprobado <- factor(data$Desaprobado, levels = c("No", "Sí"))

data$FrecuenciaAgrup <- dplyr::case_when(
  data$Frecuencia %in% c("Nunca", "Raramente (1 vez al mes o menos)") ~ "Nunca / Raramente",
  data$Frecuencia == "A veces (1 a 2 veces por semana)"               ~ "A veces",
  data$Frecuencia %in% c("Frecuentemente (3 a 4 veces por semana)",
                          "Siempre (todos los días)")                  ~ "Frecuente / Siempre"
)
data$FrecuenciaAgrup <- factor(data$FrecuenciaAgrup,
                               levels = c("Nunca / Raramente", "A veces", "Frecuente / Siempre"))

data$HorasAgrup <- dplyr::case_when(
  data$HorasSemana < 2   ~ "[0, 2[",
  data$HorasSemana < 4   ~ "[2, 4[",
  data$HorasSemana < 6   ~ "[4, 6[",
  data$HorasSemana < 8   ~ "[6, 8[",
  data$HorasSemana <= 16 ~ "[8, 16]"
)
data$HorasAgrup <- factor(data$HorasAgrup,
                           levels = c("[0, 2[", "[2, 4[", "[4, 6[", "[6, 8[", "[8, 16]"))

data$EjerciciosAgrup <- dplyr::case_when(
  data$EjerciciosSemana <= 2  ~ "0-2",
  data$EjerciciosSemana <= 5  ~ "3-5",
  data$EjerciciosSemana <= 10 ~ "6-10",
  data$EjerciciosSemana >= 11 ~ "11 o más"
)
data$EjerciciosAgrup <- factor(data$EjerciciosAgrup,
                                levels = c("0-2", "3-5", "6-10", "11 o más"))
```


===============================================================================

TABLA CRUZADA 1: Frecuencia de práctica × Rango de promedio<br>

```{r}
tabla_T9 <- table(data$FrecuenciaAgrup, data$PromedioCursos)
tabla_T9
```

TABLA CRUZADA 1 - GRÁFICO:<br>

```{r}
colores_c1 <- c("#FF6B6B", "#FECA57", "#48DBFB", "#1DD1A1")

par(mar = c(5, 5, 4, 12))

barplot(tabla_T9,
        beside    = TRUE,
        col       = colores_c1,
        border    = "white",
        main      = "Frecuencia de práctica según rango de promedio",
        ylab      = "Número de estudiantes",
        xlab      = "Rango de promedio",
        ylim      = c(0, max(tabla_T9) * 1.3),
        cex.names = 0.85,
        cex.main  = 0.95)

legend("topright",
       legend = rownames(tabla_T9),
       fill   = colores_c1,
       border = "white",
       bty    = "n",
       cex    = 0.75,
       xpd    = TRUE,
       inset  = c(-0.30, 0))
```
===============================================================================

TABLA CRUZADA 2: Horas de práctica semanal × Rango de promedio<br>

```{r}
tabla_T10 <- table(data$HorasAgrup, data$PromedioCursos)
tabla_T10
```

TABLA CRUZADA 2 - GRÁFICO:<br>

```{r}
colores_c2 <- c("#FF6B6B", "#FECA57", "#48DBFB", "#1DD1A1", "#8E44AD")

par(mar = c(5, 5, 4, 12))

barplot(tabla_T10,
        beside    = TRUE,
        col       = colores_c2,
        border    = "white",
        main      = "Horas de práctica semanal según rango de promedio",
        ylab      = "Número de estudiantes",
        xlab      = "Rango de promedio",
        ylim      = c(0, max(tabla_T10) * 1.3),
        cex.names = 0.85,
        cex.main  = 0.95)

legend("topright",
       legend = rownames(tabla_T10),
       fill   = colores_c2,
       border = "white",
       bty    = "n",
       cex    = 0.75,
       xpd    = TRUE,
       inset  = c(-0.30, 0))
```
===============================================================================

TABLA CRUZADA 3: Ejercicios resueltos por semana × Rango de promedio<br>

```{r}
tabla_T11 <- table(data$EjerciciosAgrup, data$PromedioCursos)
tabla_T11
```

TABLA CRUZADA 3 - GRÁFICO:<br>

```{r}
colores_c3 <- c("#FF6B6B", "#FECA57", "#48DBFB", "#1DD1A1")

par(mar = c(5, 5, 4, 12))

barplot(tabla_T11,
        beside    = TRUE,
        col       = colores_c3,
        border    = "white",
        main      = "Ejercicios resueltos por semana según rango de promedio",
        ylab      = "Número de estudiantes",
        xlab      = "Rango de promedio",
        ylim      = c(0, max(tabla_T11) * 1.3),
        cex.names = 0.85,
        cex.main  = 0.95)

legend("topright",
       legend = rownames(tabla_T11),
       fill   = colores_c3,
       border = "white",
       bty    = "n",
       cex    = 0.75,
       xpd    = TRUE,
       inset  = c(-0.30, 0))
```
===============================================================================

TABLA CRUZADA 4: Uso de IA × Desaprobación de cursos<br>

```{r}
tabla_T12 <- table(data$UsaIA, data$Desaprobado)
tabla_T12
```
=============================================================================

TABLA CRUZADA 5: Horas de sueño × Rango de promedio<br>

```{r}
tabla_T13 <- table(data$HorasSueno, data$PromedioCursos)
tabla_T13
```
==============================================================================<br>

CÓDIGO PARA EXPORTAR LAS IMAGENES HACIA LÁTEX<br>

===============================================================================<br>

```{r}


# P1
png("P1.png", width = 800, height = 500)
barras <- barplot(frecuencia,
        main = "Distribución de estudiantes por ciclo académico",
        ylab = "Frecuencia",
        col  = rainbow(length(frecuencia)),
        las  = 2,
        ylim = c(0, max(frecuencia) * 1.15))
text(x = barras, y = as.vector(frecuencia) + max(frecuencia) * 0.05,
     labels = as.vector(frecuencia), cex = 1.0, font = 2)
dev.off()

# P2
png("P2.png", width = 800, height = 500)
conteo <- c(ia, youtube, github, stackoverflow, otro, ninguna)
etiquetas <- c("IA (ChatGPT, Claude...)", "YouTube / Tutoriales",
               "GitHub / Repositorios", "Stack Overflow", "Otras", "Ninguna")
colores <- c("#48DBFB", "#1ABC9C", "#8E44AD", "#FECA57", "#95A5A6", "#FF6B6B")
par(mar = c(5, 14, 4, 2))
barras2 <- barplot(conteo, names.arg = etiquetas, col = colores, border = "white",
  main = "Distribución de las plataformas o herramientas más utilizadas",
  xlab = "Número de estudiantes que la mencionaron",
  xlim = c(0, max(conteo) * 1.25), las = 1, cex.names = 0.85, horiz = TRUE)
text(x = conteo + max(conteo) * 0.05, y = barras2,
     labels = conteo, cex = 1.0, font = 2)
dev.off()

# P3
png("P3.png", width = 600, height = 500)
par(mar = c(2, 2, 4, 12))
colores <- c("#FF6B6B","#8E44AD","#FECA57","#48DBFB")
pct <- round(tabla_sueno$fi / sum(tabla_sueno$fi) * 100, 1)
pie(tabla_sueno$fi, labels = paste0(pct, "%"), col = colores, border = "white",
    main = "Horas de sueño durante semana de clases", cex = 0.9, cex.main = 1.2)
legend(x = "right", legend = nombres_sueno, fill = colores, border = "white",
       bty = "o", cex = 0.70, xpd = TRUE, inset = c(-0.25, 0))
dev.off()

# P4
png("P4.png", width = 750, height = 500)
colores <- c("#FF6B6B","#FF9F43","#FECA57","#48DBFB","#1DD1A1")
par(mar = c(5, 16, 4, 2))
barras4 <- barplot(tabla_practica$fi, names.arg = nombres_frecuencia,
  col = colores, border = "white",
  main = "Frecuencia de práctica de programación fuera de clases",
  xlab = "Número de estudiantes",
  xlim = c(0, max(tabla_practica$fi) * 1.25),
  las = 1, cex.names = 0.80, cex.main = 0.95, horiz = TRUE)
text(x = tabla_practica$fi + max(tabla_practica$fi) * 0.05, y = barras4,
     labels = tabla_practica$fi, cex = 1.0, font = 2)
dev.off()

# P5_01
png("P5_01.png", width = 800, height = 500)
intervalos_p5 <- c(0, 6, 12, 18, 24, 30, 36, 42, 48, 54)
fi_ej         <- tabla_ejercicios$fi
puntos_medios <- (intervalos_p5[-length(intervalos_p5)] + intervalos_p5[-1]) / 2
puntos_ext    <- c(min(puntos_medios) - diff(puntos_medios)[1],
                   puntos_medios,
                   max(puntos_medios) + diff(puntos_medios)[1])
fi_ext <- c(0, fi_ej, 0)
plot(puntos_ext, fi_ext, type = "o", col = "#27F568", lwd = 2, pch = 16,
     main = "Polígono de frecuencias de ejercicios por semana",
     xlab = "Ejercicios por semana", ylab = "Frecuencia", xaxt = "n")
axis(1, at = puntos_medios, labels = puntos_medios)
grid(col = "gray", lty = "dotted")
dev.off()

# P5_02
png("P5_02.png", width = 800, height = 400)
boxplot(data$EjerciciosSemana,
        col = "#F59C27", border = "#2C3E50",
        main = "Boxplot de ejercicios por semana",
        xlab = "Ejercicios por semana",
        outcol = "#FF6B6B", outpch = 16, horizontal = TRUE)
dev.off()

# P6_01
png("P6_01.png", width = 800, height = 500)
histograma5 <- hist(data$HorasSemana, breaks = intervalos, right = FALSE, plot = FALSE)
hist(data$HorasSemana, breaks = intervalos, right = FALSE, col = "#48DBFB", border = "black",
     main = "Distribución de horas semanales de práctica",
     xlab = "Horas por semana", ylab = "Número de estudiantes",
     xlim = c(0, max(intervalos)), ylim = c(0, max(histograma5$counts) * 1.15), xaxt = "n")
axis(1, at = intervalos)
text(x = histograma5$mids, y = histograma5$counts, labels = histograma5$counts,
     pos = 3, col = "black", cex = 0.8)
dev.off()

# P6_02
png("P6_02.png", width = 800, height = 400)
boxplot(data$HorasSemana,
        col = "#F5275B", border = "#2C3E50",
        main = "Boxplot de horas semanales de práctica",
        xlab = "Horas por semana",
        outcol = "#FF6B6B", outpch = 16, horizontal = TRUE)
dev.off()

# P7
png("P7.png", width = 700, height = 500)
colores <- c("#FF6B6B","#8E44AD","#FECA57","#48DBFB","#1DD1A1")
barras <- barplot(tabla_promedio$fi, names.arg = tabla_promedio$Rango,
        main = "Promedio en cursos de programación",
        xlab = "Rango de promedio", ylab = "Cantidad de estudiantes",
        col = colores, ylim = c(0, max(tabla_promedio$fi) * 1.15))
text(x = barras, y = tabla_promedio$fi + max(tabla_promedio$fi) * 0.05,
     labels = tabla_promedio$fi, cex = 1.0, font = 2)
dev.off()

# P8
png("P8.png", width = 600, height = 500)
par(mar = c(2, 2, 4, 14))
colores <- c("#FF6B6B","#48DBFB")
pct <- round(tabla_desaprobado$fi / sum(tabla_desaprobado$fi) * 100, 1)
pie(tabla_desaprobado$fi, labels = paste0(pct, "%"), col = colores, border = "white",
    main = "¿Has desaprobado algún curso de programación?", cex = 0.9, cex.main = 1.0)
legend(x = "right", legend = tabla_desaprobado$Categoria, fill = colores, border = "white",
       bty = "o", cex = 0.80, xpd = TRUE, inset = c(-0.35, 0))
dev.off()

# P9
png("P9.png", width = 900, height = 500)
colores_c1 <- c("#FF6B6B", "#FECA57", "#48DBFB", "#1DD1A1")
par(mar = c(5, 5, 4, 16))
barplot(tabla_T9, beside = TRUE, col = colores_c1, border = "white",
        main = "Frecuencia de práctica según rango de promedio",
        ylab = "Número de estudiantes", xlab = "Rango de promedio",
        ylim = c(0, max(tabla_T9) * 1.3), cex.names = 0.85, cex.main = 0.95)
legend("topright", legend = rownames(tabla_T9), fill = colores_c1,
       border = "white", bty = "n", cex = 0.75, xpd = TRUE, inset = c(-0.30, 0))
dev.off()

# P10
png("P10.png", width = 900, height = 500)
colores_c2 <- c("#FF6B6B", "#FECA57", "#48DBFB", "#1DD1A1", "#8E44AD")
par(mar = c(5, 5, 4, 16))
barplot(tabla_T10, beside = TRUE, col = colores_c2, border = "white",
        main = "Horas de práctica semanal según rango de promedio",
        ylab = "Número de estudiantes", xlab = "Rango de promedio",
        ylim = c(0, max(tabla_T10) * 1.3), cex.names = 0.85, cex.main = 0.95)
legend("topright", legend = rownames(tabla_T10), fill = colores_c2,
       border = "white", bty = "n", cex = 0.75, xpd = TRUE, inset = c(-0.30, 0))
dev.off()

# P11
png("P11.png", width = 900, height = 500)
colores_c3 <- c("#FF6B6B", "#FECA57", "#48DBFB", "#1DD1A1")
par(mar = c(5, 5, 4, 16))
barplot(tabla_T11, beside = TRUE, col = colores_c3, border = "white",
        main = "Ejercicios resueltos por semana según rango de promedio",
        ylab = "Número de estudiantes", xlab = "Rango de promedio",
        ylim = c(0, max(tabla_T11) * 1.3), cex.names = 0.85, cex.main = 0.95)
legend("topright", legend = rownames(tabla_T11), fill = colores_c3,
       border = "white", bty = "n", cex = 0.75, xpd = TRUE, inset = c(-0.30, 0))
dev.off()
```

